【裁判字號】    99,易,54
【裁判日期】    990630
【裁判案由】    詐欺
【裁判全文】
臺灣桃園地方法院刑事判決                99年度易字第54號
公  訴  人  臺灣桃園地方法院檢察署檢察官
被      告  甲○○
上列被告因詐欺案件，經檢察官提起公訴（98年度偵字第13181
號），嗣被告於準備程序進行中為有罪之陳述，經檢察官聲請改
依協商程序而為判決，本院判決如下：
    主  文
甲○○意圖為自己不法之所有，以詐術使人將本人之物交付，累
犯，處有期徒刑參月，減為有期徒刑壹月又拾伍日，如易科罰金
，以銀元參佰元即新臺幣玖佰元折算壹日。
    事實及理由
一、被告前因違反麻醉藥品管理條例，經本院以86年度訴字第10
    4 號判處有期徒刑4 月確定，於民國87年9 月25日執行完畢
    （構成累犯）。詎被告不知悔改，復基於自己不法之所有，
    於88年10月28日，在桃園縣大園鄉○○街119 號乙○○○住
    處經友人即乙○○○胞弟丙○○告知乙○○○之子許偉長死
    亡，外籍媳婦賴雲香因逾期居留遭遣返回印尼，渠等所生之
    子即乙○○○之孫許家和因故無法申報戶籍，逕向乙○○○
    佯稱與立法委員許國泰熟識，可代為透過許國泰人脈，替許
    家和申報戶籍，惟需新台幣（下同）15萬元打點關係，經乙
    ○○○要求，同意降為10萬元，致乙○○○陷於錯誤，於翌
    日即同年月29日下午4 時許，於上開乙○○○住處，交付10
    萬元現金予被告，被告明知無資力，竟簽立如數面額之本票
    1 紙共乙○○○為擔保。詎被告事後一直未與乙○○○聯絡
    ，亦未幫許家和申報戶籍，經乙○○○另透過友人關係，請
    立法委員許國泰之助理協助，始順利辦理完成，經丙○○詢
    問該助理是否有收到被告10萬元費用及是否尚需支付其他手
    續費，該助理稱係純服務性質，沒有收到10萬元，亦不收任
    何費用，乙○○○始知受騙。案經乙○○○訴請臺灣桃園地
    方法院檢察署檢察官偵查起訴。
二、證據名稱：
（一）被告於本院審理中之自白。
（二）被害人乙○○○於警詢及偵訊中之證述。
（三）證人丙○○於警詢及偵訊中之證述。
（四）被告於88年10月29日簽發本票之影本1 紙。
三、本件經檢察官與被告於審判外達成協商之合意且被告已認罪
    ，其合意內容為：就其詐欺部分，被告願受科刑範圍為有期
    徒刑3 月，如易科罰金以銀元300 元折算1 日。經查，上開
    協商合意並無刑事訴訟法第455 條之4 第1 項所列情形之一
    ，檢察官聲請改依協商程序而為判決，本院爰不經言詞辯論
    ，於協商合意範圍內為協商判決，合予敘明。又被告犯罪時
    間在96年4 月24日以前，所犯為刑法第339 條第1 項詐欺罪
    ，且宣告刑未逾1 年6 月，合於減刑條件，與中華民國九十
    六年罪犯減刑條例第2 條第1 項第3 款規定相符，應減其刑
    期2 分之1 。
四、附記事項：
    查被告犯罪後，刑法條文於94年2 月2 日修正公布，並於95
    年7 月1 日起施行，依修正後刑法第2 條第1 項規定，行為
    後法律有變更者，適用行為時之法律。但行為後之法律有利
    於行為人者，適用最有利於行為人之法律，此係規範行為後
    法律變更所生新舊法比較適用之準據法，本身尚無新舊法比
    較之問題，故於刑法修正後，應一律適用現行刑法第2 條第
    1 項之規定，為「從舊從輕」之比較。而所謂行為後法律有
    變更者，包括構成要件之變更而有擴張或限縮，或法定刑度
    之變更。行為後法律有無變更，端視所適用處罰之成罪或科
    刑條件之實質內容，修正前後法律所定要件有無不同而斷。
    新舊法條文內容有所修正，除其修正係無關乎要件內容之不
    同或處罰之輕重，而僅為文字、文義之修正或原有實務見解
    、法理之明文化，或僅條次之移列等無關有利或不利於行為
    人，非屬該條所指之法律有變更者，可毋庸為新舊法之比較
    ，而應依一般法律適用原則，適用裁判時法外，即應適用刑
    法第2 條第1 項之規定，為「從舊從輕」之比較。而比較時
    ，應就罪刑有關之事項，如共犯、未遂犯、想像競合犯、牽
    連犯、連續犯、結合犯，以及累犯加重、自首減輕及其他法
    定加減原因（如身分加減）與加減例等一切情形，綜合全部
    罪刑之結果而為比較，予以整體適用。乃因各該規定皆涉及
    犯罪之態樣、階段、罪數、法定刑得或應否加、減暨加減之
    幅度，影響及法定刑或處斷刑之範圍，各該罪刑規定須經綜
    合考量整體適用後，方能據以限定法定刑或處斷刑之範圍，
    於該範圍內為一定刑之宣告。是宣告刑雖屬單一之結論，實
    係經綜合考量整體適用各相關罪刑規定之所得。宣告刑所據
    以決定之各相關罪刑規定，具有適用上之「依附及相互關聯
    」之特性，自須同其新舊法之適用。（最高法院97年度臺上
    字第37號判決要旨參照）。又如涉及裁量權行使者，須於裁
    量行使時，方有比較適用問題，如易科罰金、易服勞役、緩
    刑及保安處分之宣告等。故前述一般綜合罪刑之結果而為比
    較，以決定罪刑之適用時，不就易科罰金等列為比較，必須
    已決定為緩刑、保安處分之宣告，所處之刑得易科罰金或易
    服勞役時，始就各該緩刑等部分決定其適用標準，此部分得
    予割裂適用，是為例外。就易科罰金、易服勞役而言，則應
    依修正後刑法第2 條第1 項規定，分別適用最有利於行為人
    之法律（最高法院95年度臺上字第5125號、第53 43 號、第
    6171號判決意旨參照）。經查：
（一）刑法第339 條第1 項之詐欺罪，法定刑所得科之罰金為1,
      000 元以下罰金，據修正後刑法施行法增訂第1 條之1 ：
     「 中華民國94年1 月7 日刑法修正施行後，刑法分則編所
      定罰金之貨幣單位為新臺幣。94年1 月7 日刑法修正時，
      刑法分則編未修正之條文定有罰金者，自94年1 月7 日刑
      法修正施行後，就其所定數額提高為30倍。但72年6 月26
      日至94年1 月7 日新增或修正之條文，就其所定數額提高
      為3 倍」及刑法第33條第5 款修正為：「主刑之種類如下
      ：五、罰金：新臺幣1,000 元以上，以百元計算之」等規
      定，是依修正後之法律，刑法第339 條第1 項之詐欺取財
      罪所得科之罰金刑最高為新臺幣30,000元、最低為新臺幣
      1,000 元；然依被告行為時之刑罰法律，即罰金罰鍰提高
      標準條例第1 條前段規定得提高之倍數為2 倍至10倍及刑
      法第33條第5 款規定之罰金最低額1 元計算，刑法第339
      條第1 項之詐欺取財罪所得科之罰金刑最高額為銀元10,0
      00元，最低額為銀元1 元，經依現行法規所定貨幣單位折
      算新臺幣條例第2 條換算為新臺幣，最高額雖與新法同為
      新臺幣30,000元，然最低額僅為新臺幣3 元。經比較修正
      前後刑法，關於罰金刑最低度部分，以修正前刑法較有利
      於被告，則關於上開法定罰金刑最低度部分，依現行即修
      正後刑法第2 條第1 項前段之規定，適用修正前刑法之規
      定。
（二）關於刑法第41條第1 項前段易科罰金之折算標準部分，被
      告行為時之易科罰金折算標準，修正前罰金罰鍰提高標準
      條例第2 條（現已刪除）規定，就其原定數額銀元1 元以
      上3 元以下提高為100 倍折算1 日，則被告行為時之易科
      罰金折算標準，應以銀元100 元以上300 元以下折算1 日
      ，折算為新臺幣即以新臺幣300 元以上900 元以下折算1
      日，修正後之刑法第41條第1 項前段則規定：「犯最重本
      刑為5 年以下有期徒刑以下之刑之罪，而受6 個月以下有
      期徒刑或拘役之宣告者，得以新臺幣1,000 元、2,000 元
      或3,000 元折算1 日，易科罰金。」，比較修正前後之易
      科罰金折算標準，以修正施行前之規定，較有利於被告，
      依修正後刑法第2 條第1 項前段之規定，應適用行為時即
      修正前刑法第41條第1 項前段、修正前罰金罰鍰提高標準
      條例第2 條之規定。
（三）綜上所述，本件經比較結果，關於罰金之最低度、易科罰
      金之規定，應依修正後刑法第2 條第1 項前段之規定，適
      用被告行為時即修正前刑法相關規定，而關於罰金之最高
      度，並無新舊法比較適用之問題，則應適用修正後刑法之
      相關規定。
五、應適用之法條：刑事訴訟法第455 條之4 第2 項、第455 條
    之8 ，刑法第2 條第1 項前段、第47條第1 項，行為時刑法
    第339 條第1 項，修正前刑法第41條第1 項前段，刑法施行
    法第1 條之1 第1 項、第2 項前段，修正前罰金罰鍰提高標
    準條例第2 條，現行法規所定貨幣單位折算新臺幣條例第2
    條，中華民國九十六年罪犯減刑條例第2 條第1 項第3 款、
    第7 條、第9 條。
六、本判決除有刑事訴訟法第455 條之4 第1 項第1 款、第2 款
    、第4 款、第6 款、第7 款所定情形之一，或違反同條第2
    項規定者外，不得上訴。
七、如不服本件判決，得自收受判決送達之日起10日內，向本院
    提出上訴書狀，上訴於第二審法院。
本案經檢察官徐文豪到庭執行職務。
中    華    民    國    99    年    6     月    30  日
                  臺灣桃園地方法院刑事第八庭
                          法  官  張明儀
以上正本證明與原本無異。
如不服本判決應於收受判決後10日內向本院提出上訴書狀，並應
敘述具體理由。其未敘述上訴理由者，應於上訴期間屆滿後20日
內向本院補提理由書( 均須按他造當事人之人數附繕本) 「切勿
逕送上級法院」。
                          書記官  邱仲騏
中    華    民    國    99    年    6     月    30  日
附錄論罪法條：
中華民國刑法第339條第1項：
（普通詐欺罪）
意圖為自己或第三人不法之所有，以詐術使人將本人或第三人之
物交付者，處 5 年以下有期徒刑、拘役或科或併科 1 千元以下
罰金。

司法院資訊處製作；財團法人民間司法改革基金會備份。
